臺灣士林地方法院交通事件裁定　　　　100年度交聲字第945號
原處分機關　臺北市交通事件裁決所
異議人即
受處分人　　陳文榮
　　　　　　　　　　樓
上列受處分人因違反道路交通管理處罰條例案件，對於原處分機
關中華民國100 年9 月6 日所為之北市裁罰字第裁22-A1A247374
號處分（原舉發單案號：第Ｚ000000000號）聲明異議，本院裁定
如下：
    主  文
異議駁回。
    理  由
一、原處分意旨略以：本件異議人即受處分人陳文榮駕駛車號
    CMB-955 之機車( 下稱系爭機車），於民國100 年1 月21日
    3 時57分，行經臺北市○○路101 巷，撞擊被害人冉啟稜，
    致冉啟稜受傷，未依道路交通事故處理辦法第3 條之規定並
    通知警方處理，經臺北市政府警察局交通警察大隊事故處理
    員警舉發「肇事致人受傷逃逸」，然有關肇事致人受傷逃逸
    刑事罪嫌部分業經台灣士林地方法院檢察署檢察官為不起訴
    處分，乃經本所認受處分人行為係構成道路交通管理處罰條
    例第62條第3 項，故依該條規定，裁處罰鍰3000元。
二、本件異議意旨略以：按「按一行為同時觸犯刑事法律及違反
    行政法上義務規定者，依刑事法律處罰之，但其行為應處以
    其他種類行政罰或得沒入之物而未經法院宣告沒收者，亦得
    裁處之。前項行為如經不起訴處分或為無罪、免訴、不受理
    、不付審理之裁判確定者，得依違反行政法上義務規定裁處
    之。」此即所謂「一事不二罰原則」。經查異議人於上開處
    分所載時、地騎乘系爭機車撞傷被害人冉啟稜所涉刑事責任
    ，業經鈞院刑事案件審理中，是全案尚待法院開庭審理，調
    查證據釐清爭點，故依上開規定，先予撤銷上開處分。又道
    路交通管理處罰條例第62條第3 項，顯在處罰行為人於肇事
    後未對被害人採取救護措施及為通知警察機關到場處理之行
    為，異議人於事故發生時確有留於現場並照顧被害人，然因
    分身乏術遂委由在場人黃齡瑩撥打119 並委請救護人員隨同
    警方到場處理，故無違反前述規定，為此聲請異議等語。
三、按汽車駕駛人駕駛汽車肇事致人受傷或死亡者，應即採取救
    護措施及依規定處置，並通知警察機關處理，不得任意移動
    肇事汽車及現場痕跡證據，違反者處新臺幣（下同）3000
    元以上9000元以下罰鍰；駕駛人肇事致人受傷而逃逸者，吊
    銷其駕駛執照，且1 年內不得考領駕駛執照，道路交通管理
    處罰條例（下稱條例）第62條第3 項、第4 項前段分別定有
    明文。由此可知，條例第62條第3 項係就肇事未依規定處置
    所作之處罰規定，同條第4 項前段則係肇事逃逸之處罰規定
    另按「發生道路交通事故，駕駛人或肇事人應先為下列處置
    ：一、事故地點在車道或路肩者，應在適當距離處豎立車輛
    故障標誌或其他明顯警告設施，事故現場排除後應即撤除。
    二、有受傷者，應迅予救護，並儘速通知消防機關。三、發
    生火災者，應迅予撲救，防止災情擴大，並儘速通知消防機
    關。四、不得任意移動肇事車輛及現場痕跡證據。但無人傷
    亡且車輛尚能行駛，或有人受傷且當事人均同意移置車輛時
    ，應先標繪車輛位置及現場痕跡證據後，將車輛移置不妨礙
    交通之處所。五、通知警察機關。但無人受傷或死亡且當事
    人當場自行和解者，不在此限」上開條例所稱肇事者應「依
    規定處置」，道路交通事故處理辦法第3 條訂有明文，乃該
    辦法即係規定駕車肇事者在場應為如何處置之行為及義務。
    次按一行為同時觸犯刑事法律及違反行政法上義務規定者，
    依刑事法律處罰之，但其行為應處以其他種類行政罰或得沒
    入之物而未經法院宣告沒收者，亦得裁處之；前項行為如經
    不起訴處分或為無罪、免訴、不受理、不付審理之裁判確定
    者，得依違反行政法上義務規定裁處之；行政罰法第26條第
    1 項、第2 項亦有明文。考其立法目的，無非以一行為同時
    觸犯刑事法律及違反行政法上義務規定時，由於刑罰與行政
    罰同屬不法行為之制裁，而刑罰之懲罰作用較強，依刑事法
    律處罰即足資警惕，實無一事二罰再處行政罰之必要，但罰
    鍰以外之沒入或其他種類行政罰，因兼具維護公共秩序之作
    用，為達行政目的，行政機關仍得併予裁處。至前述行為如
    經檢察官為不起訴處分或法院為無罪、免訴、不受理或不付
    審理之裁判確定，行政罰之裁處即無一事二罰之疑慮，故第
    2 項規定此時仍得依違反行政法上義務之規定裁處。
四、經查：
（一）本件受處分人騎乘機車於上述時、地，行經上開地點時，
      撞及行人冉啟稜，致其倒地受傷等情，經受處分人於聲明
      異議狀中所不否認，並與本院職權調閱台灣士林地方法院
      檢察署檢察官100 年度偵字第3672號偵查卷內所附相關指
      定代行告訴人冉啟穰之陳述、證人黃齡瑩、楊達正、曾琮
      弦、練文彬、游勝翰、高永清等人之證述大致相符，且有
      該卷所附臺北市政府警察局交通警察大隊道路交通事故初
      步分析研判表、道路交通事故現場圖、交通事故補充資料
      表、交通事故談話紀錄表、車禍現場照片、肇事車輛採證
      照片、監視器錄影畫面、勘驗筆錄、診斷證明書等物可稽
      ，堪認為真。又查，受處分人上開犯行涉及刑法第284 條
      第1 項前段過失傷害刑事罪嫌部分，亦經上開案件偵查後
      經檢察官提起公訴，現經本院100 年度交易字第33號案件
      審理中，另涉及刑法第185 條之4 肇事逃逸公共危險罪犯
      行部分，業經檢察官於100 年6 月25日為不起訴處分確定
      ，此經本院調閱上開偵卷及審理卷審閱無誤，並有上開案
      件起訴書及不起訴處分書在卷可參。可知本件受處分人有
      關本案駕車肇事致人傷害逃逸涉及刑法185 條之4 部分，
      業經檢察官以罪嫌不足而為不起訴處分確定，故與本件處
      分裁處之事實，難認有上開異議人所稱違反行政罰法第26
      條第1 項一行為同時觸犯刑事法律及違反行政法上義務時
      ，有一事不二罰原則規定適用之虞，故原處分係以受處分
      人於上開車禍肇事未依規定處置之違規行為一事，對受處
      分人為裁處，與行政罰法第26條第2 項之規定並無不合，
      異議人以上開原處分違反行政罰法第26條第1 項一事不二
      罰等理由，聲明異議，難認有理，先予敘明。
（二）次查，至異議人以其肇事致人傷害後，有留於現場並照顧
      被害人，然因分身乏術遂委由在場人黃齡瑩撥打119 並委
      請救護人員隨同警方到場處理，否認有處分意旨認定處分
      人肇事後未依規定處置之情形，惟查，本件證人黃齡瑩於
      偵查中證稱：「我當時看到被害人躺在地上，我跟被害人
      同行進方向，我經過現場之後，才繞回來停在對向車道，
      我到現場時，一個人橫躺路上，有一男性拿安全帽在手上
      ，他嘗試要拉被害人到路邊，我當時有跟該名男性談話，
      他有請我幫忙叫救護車，我當時有問名男性被害人怎麼了
      ，對方沒有回答，我問是否你撞倒他，該名男子說「他站
      在路中間」，但是他沒有說是他撞的，我是等到救護車到
      場，將被害人搬上車才走。」、「我沒有見到肇事機車」
      等語（見上開偵卷第153 、154 頁），僅證稱受處分人有
      在場委請其叫救護車，並未證稱異議人委請其撥打電話報
      警處理甚明，且依證人所稱其第一時間到達肇事現場時，
      未見有任何肇事車輛，另參以上開偵卷所附警方調得監視
      錄影之內容，受處分人於救護車離開後1 分鐘，隨即將系
      爭肇事機車駛離現場等情，此為被告於偵查中供認不諱（
      見上開偵卷第163 頁），並有上開偵卷所附監視器翻拍照
      片數張（見上開偵卷第142 頁至第149 頁）及檢察官勘驗
      筆錄1 份（見上該偵卷第168 頁）等資料可參，足證受處
      分人於騎車撞擊被害人冉啟稜後，並未依規定通知警察機
      關到場處理，且任意移動肇事車輛而未保持肇事現場跡證
      ，違反上開道路交通事故處理辦法第3 條第4 款、第5 款
      所規定肇事者所應為之相關義務行為，是異議人此部分異
      議之理由，難認屬實，委難採信。
五、綜上所述，受處分人於上開時、地，確有騎車肇事致人受傷
    ，未依規定處置，而任意移動肇事機車，且未通知警察機關
    處理之行為，違反該道路交通管理處罰條例第62條第3 項之
    規定，而原處分機關依條例規定及違反道路交通管理事件統
    一裁罰基準表，裁處受處分人罰鍰3000元，核無違誤，本件
    異議無理由，應予駁回。
六、據上論斷，應依道路交通事件處理辦法第18條，裁定如主文
中    華    民    國   100    年    11    月    2     日
                  交通法庭法  官  張嘉芬
以上正本證明與原本無異。
如不服本裁定，應於送達後5日內，向本院提出抗告狀。
                          書記官  夏珍珍
中    華    民    國  100     年    11    月    3     日